臺灣臺北地方法院民事判決　　　　　　 93年度簡上字第710號
上　訴　人　　甲○○
被上訴人　　　錦順營建股份有限公司
法定代理人　　乙○○
訴訟代理人　　丙○○○
上列當事人間請求損害賠償等事件，上訴人對於中華民國93
年11月2日本院臺北簡易庭93年度北簡字第24657號第一審判決提
起上訴，本院於94年4月7日言詞辯論終結，判決如下：
    主  文
上訴駁回。
第二審訴訟費用由上訴人負擔。
    事  實  及  理  由
一、上訴人起訴主張：其與被上訴人同為台北市大安區○○○路
    ○段30巷1之1號至3號雙併公寓大樓（以下簡稱系爭大樓）之
    池、污水設施逾20餘年，惟於民國93年6月17日因系爭大樓
    抽水馬達故障而欲由被上訴人住處地下室進入維修時，被上
    訴人竟詐騙上訴人該化糞池、污水處理設備（以下簡稱系爭
    戶擅行接駁管線使用系爭設備多年為由，而拒絕上訴人等住
    戶前往查修，並要求上訴人簽立協議書同意將系爭設備一分
    為二。又被上訴人蓄意不清理系爭設備及修護抽水馬達，亦
    不通知或同意上訴人僱工修護，致上訴人所廁所積存污水損
    壞無法使用，致上訴人僅得先行僱請包商增設另一套污水處
    理設施以維持正常生活使用，使上訴人受有工程款新臺幣（
    下同）45,000元、管線安裝費200,000元、每年電費1,200元
    之損失，及嚴重影響上訴人之正常生活，為此，爰依民法第
    184條訴請被上訴人賠償246,200元，另請求被上訴人賠償上
    訴人所受精神損失53,800元，總計被上訴人應給付上訴人
    300,000元，原審為上訴人敗訴之判決，上訴人不服提起上
    訴，於本院審理中補陳：上訴人施工時，發現上訴人地下室
    廁所馬桶污水管均在上訴人所有範圍內，則被上訴人即有欺
    騙上訴人謂前屋主疑似偷接管線至被上訴人地下室污水池之
    情事，上訴人已以存證信函撤銷系爭協議書。此外，被上訴
    人對化糞池、抽水馬桶等公用設施拒絕修護，並惡意誘騙上
    訴人簽定協議書等行為，乃被上訴人惡意霸佔原有抽水馬達
    等公共設施，使上訴人無法使用原有之化糞池抽水馬達與其
    污水排水管等公共設施，違反民法第956條及公寓大廈管理
    條例第5條及第7條，上訴人爰依民法第184條第1項及第2項
    （上訴人誤繕為第3項），請求損害賠償。並聲明：（一）
    原判決廢棄（二）被上訴人應賠償上訴人增設化糞池處理設
    施案件費用共計新台幣300,000元。
二、被上訴人辯稱： 其於66年間購入臺北市大安區○○○路○段
    30巷1之2號1樓及地下室時曾租予他人使用， 惟近年因無人
    承租而閒置中，嗣93年6月7日上訴人告知系爭大樓隔壁建物
    即上訴人房屋之地下室馬桶有積水現象，而請求查看被上訴
    人之地下室是否發生相同狀況時，被上訴人始察覺其未使用
    之地下室竟積水達20公分，經緊急處理後，發現係因上訴人
    房屋之地下室無污水處理設施而長期將其污水排入被上訴人
    房屋所在之系爭設備池所致，為免上開情形再度發生，兩造
    即協議由上訴人自行將系爭設備一分為二，被上訴人僅負擔
    工程費10,000元，餘工程費用由上訴人自行負擔，被上訴人
    配合上訴人工程人員進入被上訴人處進行施工，惟被上訴人
    既按協議配合進行施工，且上訴人迄今尚未向被上訴人提出
    任何單據申領工程款，則上訴人向被上訴人提起本件訴訟請
    求損害賠償，洵屬無據等語，於本案審理中亦補陳：被上訴
    人從未要求上訴人增設污水設備，亦有約定時間提供大門遙
    控器予上訴人使用。被上訴人在不知上訴人系統是否與被上
    訴人有直接關聯之情況下，基於敦親睦鄰之立場而無奈自費
    修復，當修復被上訴人範圍內之污水池後仍無法改善上訴人
    之疑義時，可知上訴人之疑義與被上訴人間並無直接關係，
    上訴人補充述狀亦謂：「上訴人在施工時，發現上訴人地下
    室廁所馬桶管線，均在上訴人所有權範圍內，……」可證其
    何來有霸佔之說法。上訴人表示曾詢專業廠商就化糞池施工
    費用估價約48,400元，並要求被上訴人協議分擔修復費用
    10,000元，被上訴人仍基於敦親睦鄰之立場而同意給付，然
    事後上訴人不循兩造協議提供工程發票或工程收據向被上訴
    人辦理請款，卻獅子大開口以捏造事實之不當手段要求被上
    訴人給付300,000元整，已違反誠信原則，更有意圖不當取
    財之嫌，被上訴人皆無上訴人所辯稱之行為，上訴人所辯稱
    是為無理由。等語，資為抗辯。並聲明：駁回上訴。
三、兩造不爭執之事實：
    上訴人與被上訴人同為系爭大樓住戶，原共同使用設於被上
    訴人即該大樓2號地下室之系爭設備，91年間兩造因上訴人
    馬桶不通，由兩造平均分擔系爭設備修理費用。嗣於93年六
    月間，系爭設備再度故障，93年7月16 日，兩造為處理系爭
    一分為二，被上訴人分擔工程費10,000 元。
四、按被詐欺而為意思表示者，依民法第九十二條第一項之規定
    ，表意人固得撤銷其意思表示，惟主張被詐欺而為表示之當
    事人，應就此項事實負舉證之責任，最高法院44年臺上字第
    75號著有判例可參。上訴人主張被上訴人詐騙上訴人系爭設
    備為被告私人所有，上訴人等1號至3號住戶擅行接駁管線使
    用系爭設備多年為由，而拒絕上訴人等住戶前往查修，並要
    求上訴人簽立協議書同意將系爭設備一分為二，致上訴人僅
    得先行僱請包商增設另一套污水處理設備以維持正常生活使
    用等語，為被告所否認，並以前開情詞置辯。查，兩造所簽
    立之協議書係載：「錦順營造股份有限公司所有新生南路二
    段30巷1－2號地下室化糞池因1－3號房屋使用污水流入1 －
    2號污水池，為免爾後糾紛雙方同意由甲○○先生負責將化
    糞池公平分開隔為2個化糞池，錦順營造股份有限公司同意
    支付化糞池隔間所需費用10,000元，工程發票或工程收據開
    具後即支付，另同意配合施工人員進入勘查作業。爾後若因
    化糞池隔間導致2樓以上污水（原有管道）無法排出而需拆
    除隔間之費用由雙方共同負責。1－3號設備由甲○○先生負
    責設置抽水馬達及相關污水管工程費用自理……」等語（原
    審卷第37頁），上訴人亦自承前開協議書草稿係由其親自所
    擬，經被上訴人法定代理人修改後簽立，足見上訴人就協議
    書之內容係經實質參與研議後始行簽訂，並非應被上訴人片
    面之要求簽具。再者，於93年6月系爭設備再度故障後，93
    年7 月16日兩造簽訂協議書前，上訴人尚曾自行請人就分隔
    系爭設備所需費用進行估價，預估費用48,400元，此有93年
    7月14日估價單在卷可稽，此亦為上訴人所自承（本院94年2
    月21日準備程序筆錄）。進行工程估價者既係上訴人所聘僱
    ，且於協議書簽訂前即進行估價，則上訴人就系爭設備之使
    用狀況究竟如何，上訴人之前手有無私接管線使用系爭設備
    等情事，均有充分機會可向其聘僱之工程行進行查證。上訴
    人於估價完成後仍同意依被上訴人法定代理人修改後之協議
    書內容與被上訴人達成協議，並簽名於協議書上，即應認為
    上訴人亦同意修改後協議書所載內容，不能認為上訴人有何
    受詐欺之情況。上訴人既不能證明被上訴人有何詐欺上訴人
    簽訂協議書之行為，上訴人逕自以存證信函撤銷其簽訂協議
    書之意思表示，於法即屬無據，系爭協議書仍有效存在，不
    因上訴人之存證信函而受影響，是以上訴人上開主張要無可
    採。
五、復按因故意或過失，不法侵害他人之權利者，負損害賠償責
    任。故意以背於善良風俗之方法，加損害於他人者亦同。違
    反保護他人之法律，致生損害於他人者，負賠償責任。但能
    證明其行為無過失者，不在此限，為民法第184條第1、2項
    所明定，惟主張他人有侵權行為者，應就其主張負舉證責任
    。上訴人主張被上訴人系爭大樓係共用同一化糞池及污水設
    備，被上訴人蓄意不清理系爭設備及修護抽水馬達，亦不通
    知或同意上訴人僱工修護，致上訴人所廁所積存污水損壞無
    法使用等語，為被告所否認，辯稱：其所有上開房屋因無人
    員看守，故於93年7月22日借用遙控器予上訴人，讓上訴人
    得自由進入地室室施工等語，並提出收據影本一紙（原審院
    卷第38頁）為證。查，上訴人對被上訴人上開主張及收據影
    本並不爭執，又系爭設備若依上訴人所主張係屬大樓共用之
    廈管理條例第10條規定，其管理維護仍應由公寓大廈之管理
    負責人或管理委員會為之，費用由公共基金支付或區分所有
    權人比例分擔，被上訴人並無管理維護修繕系爭設備之義務
    ，是以被上訴人縱未主動修繕系爭設備或通知上訴人修繕，
    亦無違反民法第184條第1項之情事。況且被上訴人亦已將進
    入其所有房屋之遙控器交付上訴人，上訴人自得自行進入系
    爭設備所在地點進行修復之工作，足見被上訴人並無上訴人
    所指不同意其修繕系爭設備之行為。至於上訴人另行增設一
    套化糞池及污水處理設備，係基於兩造協議之結果，並無遭
    被上訴人詐欺之情事，已如前述，是以上訴人主張被上訴人
    利用上訴人急迫想解決上廁所與盥洗之民生問題，以詐術迫
    使上訴人增設另一套化糞池污水處理設備，無法使用原有化
    糞池等公共設施，違反民法第184條第2項云云，亦無可採。
六、上訴人復主張被上訴人有違反公寓大廈管理條例第5條、第
    7條、民法第956條之行為云云，查被上訴人依法並無修繕維
    護系爭設備之義務，且無妨害上訴人修繕系爭設備之行為，
    已如前述，是以被上訴人對其專有部分之利用並無違反公寓
    大廈管理條例第5條之情況，而系爭設備設置位置在被上訴
    人專有部分內，並非出於被上訴人之行為，被上訴人亦無將
    系爭設備供作其專有部分，自無違反公寓大廈管理條例第7
    條之情事。至於民法第956條係針對惡意占有人，亦即明知
    自己無占有權源仍占有該物者所設之規定，然本件系爭設備
    自始即位於被上訴人所有之房屋內，被上訴人為房屋所有權
    人，自非惡意占有人，並非民法第956條之規範對象，是以
    上訴人上開主張尚不足取。
七、綜上所述，上訴人主張本於民法第184條請求被上訴人給付
    300,000元，為無理由，不應准許。被上訴人抗辯，為可採
    ，原審為上訴人敗訴之判決，並無不合。上訴意旨指摘原判
    決不當，求予廢棄改判，為無理由，應予駁回。
八、據上論結，本件上訴為無理由，依民事訴訟法第436條之1第
    3項、第449條第1項、第78條，判決如主文。
中　　華　　民　　國　　94　　年　　4 　　月　　21　　日
                 民事第六庭    審判長法　官　吳光釗
                  　　　　　　　　　 法　官　李媛媛
                  　　　　　　　　　 法　官　陳怡雯
以上正本係照原本作成
不得上訴
中　　華　　民　　國　　94　　年　　4 　　月　　21　　日
                                      書記官　謝梅琴
